最高法院刑事判決　　　　　　一○○年度台上字第六二三五號
上　訴　人　甲○○
上列上訴人因妨害性自主案件，不服台灣高等法院高雄分院中華
民國一００年九月二十日第二審判決（一００年度侵上訴字第一
０八九號，起訴案號：台灣高雄地方法院檢察署九十九年度偵字
第一九二一號），提起上訴，本院判決如下：
    主    文
原判決撤銷，發回台灣高等法院高雄分院。
    理    由
本件原判決撤銷第一審關於強制猥褻部分之科刑判決，於變更檢
察官之起訴法條（刑法第二百二十二條第一項第八款、第二百二
十一條第一項攜帶兇器犯強制性交罪）後，改判論處上訴人甲○
○犯刑法第二百二十一條第一項之強制性交罪刑（處有期徒刑三
年二月。至上訴人所犯非法剝奪他人行動自由罪部分，另經第一
審判決判處有期徒刑十月確定）；固非無見。
惟查：原判決認定上訴人於民國九十九年一月四日下午某時，在
其住處房間內，以不法腕力強行脫去甲女（姓名詳卷，七十九年
十二月出生）之衣物，出手撫摸甲女之胸部，並以手指進入甲女
陰道內撥弄而為性交得逞，無非以甲女之證詞為據，並以卷附之
驗傷診斷書及扣案之斷柄水果刀刀刃資為補強證據（見原判決理
由欄貳之一、二）。但：（一）原判決既援引扣案之斷柄水果刀
刀刃作為不利於上訴人之證據；又於論敘變更檢察官之起訴法條
時，說明「…顯見被告（指上訴人，下同）於對甲女強制性交之
過程，原先持有之水果刀已因先前與甲女拉扯過程中造成刀刃與
刀柄斷裂後，即遭棄置於房間內之垃圾桶，刀柄部分則已不知去
向而未經警查扣。是被告事後另行起意對甲女為強制性交之行為
時，並未攜帶該把水果刀作為兇器使用，亦即並未以攜帶該把水
果刀作為強制性交之手段，故檢察官認被告上揭所為，涉犯攜帶
兇器之加重要件，尚屬有誤…」等情，即論斷該刀刃與上訴人所
犯強制性交罪無關（見原判決正本第七頁理由欄貳之五）。此部
分理由欄之前後說明顯然齟齬，有判決理由矛盾之違誤。（二）
甲女於警詢（九十九年一月四日下午八時二十分至同日時五十分
詢問）及偵查中固均證稱：上訴人說要看甲女身上有無新男友的
吻痕而強行脫光甲女之衣服，並用手摸甲女胸部，之後又說要檢
查甲女下體，就用手伸進甲女之陰道內，還用侮辱的語氣說很髒
等語（見警局卷第五頁、偵查卷第一五頁）。然甲女於第一審經
檢察官詰問之初，係稱：「（問：被告還有無將手伸進去妳的陰
道裡面？答）他就在外圍那裡。（問：被告有無用手碰妳的胸部
？答）有」等語（見第一審卷第一０六頁）。是甲女對於上訴人
有無以手指進入甲女之陰道一節，前後證述並不一致。又依卷附
阮綜合醫療社團法人阮綜合醫院之驗傷診斷書載稱：甲女於九十
九年一月四日下午五時四十五分前往就醫時，主訴遭前男友以手
碰觸胸部造成不適等情（見外放之證物袋）；該醫院九十九年十
二月二十一日阮醫教字第0990000692號函亦說明：「一查甲女並
無訴及遭人以手指伸進陰道內撥弄致遭性侵得逞。二因無上述敘
述，故未檢查其陰部。三甲女敘述遭關在房內達二小時，（遭人
）以手觸碰其胸部企圖性侵。其餘傷勢如病歷記載」（見第一審
卷第二五頁）。倘均無誤，則甲女在警詢之前即已先行就醫，且
於就醫時，僅敘稱上訴人以手碰觸甲女之胸部，並無提及上訴人
以手指進入甲女之陰道情事。據此，上開驗傷診斷書似亦不足憑
為甲女於警詢及偵查中證稱「上訴人有以手指進入甲女之陰道為
性交」之補強證據。原判決對甲女上開於警詢及偵查中所證述之
內容，是否尚有其他事證足以佐證其真實性，未予究明釐清，遽
為不利於上訴人之認定，殊嫌速斷。以上，或為上訴意旨所指摘
，或為本院得依職權調查之事項，應認原判決有撤銷發回更審之
原因。
據上論結，應依刑事訴訟法第三百九十七條、第四百零一條，判
決如主文。
中    華    民    國  一○○  年   十一   月    十    日
                      最高法院刑事第三庭
                          審判長法官  林  永  茂  
                                法官  蘇  振  堂  
                                法官  林  秀  夫  
                                法官  林  立  華  
                                法官  蔡  國  在  
本件正本證明與原本無異
                                      書  記  官  
中    華    民    國  一○○  年   十一   月   十四   日
                                                       s